臺灣高等法院高雄分院刑事判決　　　　　九十三年度上易字第三三五號
　　上　訴　人　台灣屏東地方法院檢察署檢察官
　　被　　　告　乙○○
右上訴人因被告妨害兵役案件，不服臺灣屏東地方法院九十三年度易字第六二號中華
民國九十三年五月七日第一審判決（聲請簡易判決處刑案號：臺灣屏東地方法院檢察
署九十二年度偵字第五三一五號），提起上訴，本院判決如左：
      主      文
原判決撤銷。
乙○○後備軍人意圖避免召集處理，居住處所遷移，無故不依規定申報，致使點閱召
集令無法送達，累犯，處拘役拾日，如易科罰金，以佰元折算壹日。
      事      實
一、乙○○於民國八十六年間，因竊盜案件，經原審法院判處有期徒刑十月緩刑五年
    ，嗣經撤銷緩刑，於九十一年四月十五日執行完畢。
二、乙○○係屏東縣後備司令部列管之後備軍人，原設籍於屏東縣佳冬鄉○○村○○
    路十五號，明知居住處所遷移，應依戶籍法規定辦理申報，竟意圖避免點閱召集
    ，於五年前遷離上開住所，至新竹市居住，未依戶籍法規定辦理申報，致使屏
    東縣後備司令部所發，指定其應於九十二年九月九日前往屏東市○○路一五一號
    大武營區報到之精誠九四二四之一號點閱召集令（編號００五二）無法送達。
三、案經屏東縣後備司令部函送檢察官偵查起訴。
      理      由
一、訊據被告乙○○辯稱：其於五年前即未住在屏東戶籍地，因其租屋在外，需要房
    東的稅籍資料才能遷戶籍，但因房東找不出當年的稅籍資料，一直沒有辦，直到
    九十二年房東才提供資料遷移戶籍，沒有故意要避免召集之意等語。
二、經查被告於本案發生前，甫於九十一年十月十四日因妨害兵役條例罪（教育召集
    令無法送達）經檢察官通緝，嗣緝獲後，經檢察官於九十二年九月十二日為緩起
    訴處分確定，有臺灣屏東地方法院檢察署九十二年度偵緝字第二三六號緩起訴處
    分書可稽（附偵查卷），堪認被告於九十一年十月間早有意圖避免召集處理；再
    被告雖辯稱未能取得房東之房屋稅單，致未能辦理戶籍遷入云云，然被告於偵查
    中供稱：因我一直在新竹工作，一直沒有時間將戶籍遷移（見偵查卷第二十二頁
    ）；於本院審理時供稱：「我從來沒有想過要申報，沒有為什麼」；按被告於退
    伍後，具後備軍人身分，此為被告所明知，其應知悉未辦理戶籍遷移手續，會造
    成無法收受召集令之結果，乃又未依規定辦理戶籍遷移，況遷移戶籍，並非以提
    出房東之房屋稅單為唯一途徑，尚可經由警勤區佐警或戶政事務所人員查實後辦
    理，此有內政部九十年九月十一日台九０內月字第九００八０一五號函可稽，故
    被告辯稱無稅單不能辦戶籍云云，係卸責之詞，其有避免召集之意圖，顯可認定
    ，此外，並有本件以召集令交付通知書、點閱召集令、屏東縣警察局枋寮分局九
    十二年九月十七日枋警動員字第０九二０００二六七三號函文、後備軍人移送法
    辦年籍表、屏東縣後備司令部妨害兵役案件移送報告書等附卷可憑，被告罪證明
    確，應依法論科。
三、核被告所為，係犯妨害兵役治罪條例第十條第三項之罪，應依同條例第六條第二
    項論科。甲訴人認犯同條例第十條第一項第三款之罪，尚有未洽，起訴法條應予
    變更；另被告於八十六年間，因竊盜案件，經原審法院判處有期徒刑十月緩刑五
    年，經撤銷緩刑後，於九十一年四月十五日執行完畢，有卷附臺灣高等法院被告
    全國前案紀錄表乙份在卷可按，其於五年內再犯本件有期徒刑以上之罪，為累犯
    ，應依刑法第四十七條規定，加重其刑。原審不察，遽予無罪之諭知，自有未洽
    ，檢察官上訴意旨，指摘原判決不當，非無理由，自應予撤銷改判，爰審酌被告
    一時思慮不週而觸刑章，所犯情節非重，及其他一切情狀，量處如主文第二項所
    示之刑，並諭知如易科罰金，以佰元折算壹日。
據上論結，應依刑事訴訟法第三百六十九條第一項前段、第三百六十四條、第二百九
十九條第一項前段、第三百條、妨害兵役治罪條例第十條第三項、第六條第二項，刑
法第十一條前段、第四十七條、第四十一條第一項前段，罰金罰鍰提高標準條例第二
條，判決如主文。
本案經檢察官彭南雄到庭執行職務。
中    華    民    國     九十三     年       八       月      十七      日
                              臺灣高等法院高雄分院刑事第八庭
                                  審判長法官  郭雅美
                                        法官  張意聰
                                        法官  江泰章
右正本證明與原本無異。
不得上訴。
                                      書記官  陳金卿
中    華    民    國     九十三     年       八       月      十八      日
附錄：本判決論罪科刑法條：
妨害兵役治罪條例第六條第二項：
無故不參加點閱召集，或意圖避免點閱召集，而有前項第一款至第三款及
第五款行為之一者，處一年以下有期徒刑、拘役或科新臺幣九萬元以下罰
金。
妨害兵役治罪條例第十條第三項：
後備軍人意圖避免召集處理有下列行為之一者，處一年以下有期徒刑、拘役或科新台
幣九萬元以下罰金：
一  離營歸鄉無故不依規定報到，或重複申報戶籍者。
二  拒絕依規定調查，或體格檢查不到者。
三  居住處所遷移，無故不依規定申報者。
國民兵犯前項第三款之罪者，處六月以下有期徒刑、拘役或科新台幣三萬元以下罰金
。
後備軍人犯第一項之罪或國民兵犯前項之罪，致使召集令無法送達者，以意圖避免召
集論；分別依第五條或第六條科刑。
                                                                        Ｑ
